臺灣士林地方法院刑事判決　　　　　　　95年度訴字第1049號
公　訴　人　臺灣士林地方法院檢察署檢察官
被　　　告　甲○○
上列被告因偽造文書等案件，經檢察官提起公訴（95年度偵字第
9912號），本院於準備程序進行中，被告就被訴及併案之事實為
有罪之陳述，經本院合議庭裁定由受命法官獨任進行簡式審判程
序，並判決如下：
    主  文
甲○○行使偽造私文書，足以生損害於他人，累犯，處有期徒刑
肆月，如易科罰金，以銀元參佰元即新台幣玖佰元折算壹日。又
偽造私文書，足以生損害於他人，累犯，處有期徒刑參月，如易
科罰金，以銀元參佰元即新台幣玖佰元折算壹日。扣案之偽造商
品條碼肆拾柒張沒收。應執行有期徒刑伍月，如易科罰金，以銀
元參佰元即新臺幣玖佰元折算壹日。扣案之偽造商品條碼肆拾柒
張沒收。
    事實及理由
一、本件犯罪事實、證據及理由，除引用檢察官起訴書之記載（
    如附件）外，另補充如下：
  (一)甲○○於94年7月28日下午4時53分再度前往台北市○○區○
    ○街80巷1號1樓7-11超商，先從貨架上取下原條碼為
    0000000000000號Johnnie Walker洋酒一瓶，再以另一手預
    藏之偽造0000000000000號條碼覆蓋黏貼於該瓶洋酒之原條
    碼上予以偽造完成，足以生損害於7-11超商，尚未行使時，
    為店員丙○○發現報警查獲。
  (二)被告甲○○於警詢、偵查及本院審理時自白不諱，並有證人
    丙○○及牛欣茹於警詢中證述明確，核與起訴書所載之其他
    證據相符，復有94年7 月26日15時56分許於統一超商購物之
    統一發票影本1 紙、偽造商品條碼47張及扣得照片4 幀、統
    一超商監視錄影翻攝照片6 幀在卷可稽，足見被告之自白與
    事實一致，確足生損害於該超商，本件事證明確，被告犯行
    洵堪認定，應依法論科。
二、刑法新舊法適用之比較，按被告行為後，94年2 月2 日修正
    公布之刑法，已於95年7 月1 日施行（95年7 月1 日修正施
    行前刑法稱修正前刑法）。修正後刑法第2 條第1 項「行為
    後法律有變更者，適用行為時之法律。但行為後之法律有利
    於行為人者，適用最有利於行為人之法律」之規定，係規範
    行為後法律變更所生新舊法律比較適用之準據法，於修正後
    刑法施行後，自應適用上開規定，為「從舊從輕」之比較；
    又比較新舊法時，應就罪刑有關之共犯、未遂犯、想像競合
    犯、牽連犯、連續犯、結合犯，以及累犯加重、自首減輕暨
    其他法定加減原因（如身分加減）與加減例等一切情形，綜
    其全部罪刑之結果而為比較後，再適用有利於行為人之法律
    處斷，而不得一部割裂分別適用不同之新舊法，有最高法院
    24年度上字第4634號、29年度上字第964 號判例意旨及最高
    法院95年度第8 次刑事庭會議決議以資參照。經查：
  (一)被告行為時，刑法分則編有關罰金刑之貨幣單位係銀元；且
    依刑法分則編應處罰金者，應適用罰金罰鍰提高標準條例第
    1條、第4條之規定，亦即應按各該具體條文制定或修正之先
    後，定其罰金提高之倍數。惟被告行為後，刑法施行法增訂
    第1條之1，於95年6月14日經總統公布，並自同年7月1日起
    施行；該條規定：「中華民國94年1月7日刑法修正施行後，
    刑法分則編所定罰金之貨幣單位為新臺幣。94年1月7日刑法
    修正時，刑法分則編未修正之條文定有罰金者，自94年1 月
    7日刑法修正施行後，就其所定數額提高為30倍。但72年6月
    26日至94年1月7日新增或修正之條文，就其所定數額提高為
    3倍」。亦即自95年7月1日起，刑法分則編所定罰金之貨幣
    單位，由原來之銀元改為新臺幣；且94年1月7日刑法修正時
    ，刑法分則編未修正之條文定有罰金者，自95年7月1日起，
    有關罰金之數額提高為30倍。本案被告所犯刑法第339 條第
    2 項及第1 項詐欺得利罪有罰金刑之處罰，且自24年7 月1
    日公布施行後，即未再修正，依增訂刑法施行法第1 條之1
    之規定，其罰金以新台幣為單位，數額應提高30倍，此與修
    正前之罰金以銀元為單位，適用罰金罰鍰提高標準條例之結
    果應提高10倍者，對被告而言，並無不利（新臺幣與銀元之
    比例為1 ：3 ，換算結果，亦為30倍），應適用裁判時即修
    正後之法律。
  (二)被告行為時之修正前刑法第33條第5款規定：「主刑之種類
    如左：五、罰金：1元以上。」，換算新臺幣後，為新臺幣3
    元以上。惟被告行為後新刑法第33條第5款係規定：「主刑
    之種類如下：五、罰金：新臺幣1千元以上，以百元計算之
    。」，經比較修正前、後關於科處罰金刑之最低刑度規定，
    自應以被告行為時之修正前刑法較有利於被告。
  (三)修正後刑法第47條、第49條關於累犯之規定，以出於故意再
    犯有期徒刑以上之罪者為限，並增訂強制工作免其執行或執
    行完畢後，5年內故意再犯有期徒刑以上之罪者，以累犯論
    之規定（擬制累犯），且刪除「依軍法」受裁判者，不適用
    累犯之規定，以求司法與軍法一致。是以修正後之累犯範圍
    較修正前刑法互有減縮及擴張，然於本件被告係故意犯罪，
    依修正前後之刑法均構成累犯，並無有利不利之可言。
  (四)被告行為時之修正前刑法第41條第1項前段規定：「犯最重
    本刑為5年以下有期徒刑以下之刑之罪，而受6個月以下有期
    徒刑或拘役之宣告，因身體、教育、職業、家庭之關係或其
    他正當事由，執行顯有困難者，得以1元以上3元以下折算一
    日，易科罰金。」，上開易科罰金折算標準，並依被告行為
    時之修正前罰金罰鍰提高標準條例第2條前段（現已刪除，
    下稱修正前罰金罰鍰提高標準條例第2條）之規定，就其原
    定數額提高為100倍折算1日，則被告行為時之易科罰金折算
    標準，應以銀元100元以上300元以下折算1日，經折算為新
    臺幣後，應以新臺幣300元以上900元以下折算1日。惟被告
    行為後之修正後刑法第41條第1項前段則規定：「犯最重本
    刑為5年以下有期徒刑以下之刑之罪，而受6個月以下有期徒
    刑或拘役之宣告者，得以新臺幣1千元、2千元或3千元折算
    一日，易科罰金。」，比較修正前後之易科罰金折算標準，
    以適用被告行為時之修正前刑法之規定，並同時引用被告行
    為時之修正前罰金罰鍰提高標準條例第2條之規定，較有利
    於被告。
  (五)有關數罪併罰之規定，依修正前刑法第51條規定：「數罪併
    罰，分別宣告其罪之刑，依左列各款定其應執行者：」其中
    第5款規定：「宣告多數有期徒刑者，於各刑中之最長期以
    上，各刑合併之刑期以下，定其刑期。但不得逾二十年。」
    ；而修正後刑法第51條第5款則規定：「宣告多數有期徒刑
    者，於各刑中之最長期以上，各刑合併之刑期以下，定其刑
    期。但不得逾三十年。」，比較結果，亦以修正前刑法第51
    條第5款之規定較有利於被告。
  (六)綜合上述各條文修正前後內容加以比較後，有關得宣告罰金
    刑最低刑度、連續犯及易科罰金之折算標準部分，均以修正
    前刑法之規定有利於被告，至於法定罰金刑之計算單位及提
    高倍數部分，增訂刑法施行法第1條之1之規定並未對被告更
    為有利，而累犯部分，因依修正前後刑法之規定，被告均屬
    累犯，上開刑法修正對被告亦不生有利與否之情形。從而，
    揆諸前揭刑法第2條第1項前段規定，本案自應整體適用修正
    前之刑法相關規定。
三、按商品電腦條碼係將商品之編碼數字，改為平行線條的符號
    代替，以便利掃瞄器閱讀後，經電腦解碼，將線條符號之號
    碼轉變為數字號碼，進行處理，主要是作為商品從製造、批
    發、銷售一連串作業過程自動化管理之符號；故商品條碼乃
    生產公司賦予商品之辨識標記，為在物品上之符號，依習慣
    表示一定用意之證明，而屬刑法第220 條第1 項之準私文書
    。核被告第一次（94年7月26日，以下同）所為，係犯刑法
    第216條、第220條第1項、第210條之行使偽造準私文書罪，
    其偽造準私文書之低度行為，應為行使之高度行為所吸收，
    不另論罪。被告以一行為行使偽造條碼，以每瓶249元之價
    格詐得價值每瓶790元之洋酒，而獲取低價利益，同時觸犯
    刑法第339條第2項詐欺得利既遂罪，為想像競合犯，應從一
    重之行使偽造準私文書罪處斷。又被告第二次（94年7月28
    日，以下同）之所為，已將偽造條碼覆蓋黏貼於洋酒之原條
    碼上而偽造完成，已經其自白並經證人丙○○證述在案，且
    有覆蓋黏貼之照片附於偵查卷第36、37頁可稽，核被告此部
    分所為，係犯刑法第220條第1項、第210條之偽造準私文書
    罪，被告偽造此部分之文書後，尚未行使即為店員丙○○發
    現而報警處理，則並未著手實行詐欺，即無未遂犯之問題，
    更無連續詐欺之可言，充其量為預備詐欺（刑法未有處罰規
    定），起訴書謂此部分為詐欺未遂，尚有未洽。本件既無從
    成立連續詐欺，而第一次偽造準私文書之低度行為已為行使
    之高度行為所吸收，而不另論罪，故第二次之偽造準私文書
    部分，亦無從與第一次之偽造準私文書再去連續，更不可謂
    第二次之偽造準私文書係第一次行使之低度行為，因此不可
    只論以一個行使偽造準私文書罪，且第一次與第二次行為前
    後相差二日，時間上已有區隔，亦無從以接續犯論擬，故被
    告第二次之犯行應另行論罪科刑，併予敘明。查被告前有竊
    盜罪、妨害自由罪、詐欺罪、偽造有價證券罪等犯罪前科紀
    錄，最近一次因犯偽造有價證券案件，經臺灣板橋地方法院
    以93年度簡字第3053號判處有期徒刑6 月確定，甫於94年1
    月13日執行完畢，有臺灣高等法院被告全國前案紀錄表一紙
    在卷足憑，其於有期徒刑執行完畢後5 年內故意再犯有期徒
    刑以上之本罪，為累犯，應依法加重其刑。爰審酌被告正值
    盛年，不以正當方式購買財物，犯罪所生之損害及詐得利益
    為新臺幣2,164 元，影響交易安全甚鉅，惟犯後尚知坦承犯
    行，態度良好，並衡其生活狀況、智識程度、目的、手段等
    一切情狀，量處如主文所示之刑，並諭知易科罰金之折算標
    準，及定其應執行之刑。另扣案之偽造商品條碼47張，為被
    告所有，供犯罪預備之物，應依刑法第38條第1 項第2 款規
    定宣告沒收。
四、併案意旨略以：（臺灣臺北地方法院檢察署95年度偵字第
    16684 號）被告甲○○與真實姓名年籍不詳綽號「小傑」之
    成年男子共同基於意圖為自己不法之所有、行使偽造私文書
    之犯意，於95年1 月16日下午5 時許，在臺北市○○區○○
    路45號地下室1 樓「家樂福」商場內，以綽號「小傑」成年
    男子所交付編號0000000000000 之偽造商品條碼8 張，分別
    覆蓋黏貼於其選購之幫寶適嬰兒紙尿褲8 包之商品條碼上，
    再交付收銀員結帳而行使之，使該商場收銀員陷於錯誤，誤
    以為上開商品條碼為真實，而以每包紙尿褲新臺幣189 元、
    8 包總價為新臺幣1,512 元之低價結算，並交付實際總價應
    為新臺幣5,192 元之上開商品，嗣經該商場安全助理乙○○
    發覺上開商品條碼顏色有異，立即報警處理。詎甲○○見犯
    行敗露，為規避刑責，竟於警察到達現場時，冒用「翁振文
    」之身分證供員警查驗身分以行使，足生損害於翁振文及司
    法機關偵辦刑事案件之正確性，嗣經警察徵得甲○○之同意
    實施搜索，在甲○○鞋底內部發現其藏匿之本人國民身分證
    及健康保險ＩＣ卡。因認被告甲○○涉有刑法第216 條、第
    210 條之行使偽造私文書及同法第339 條第1 項之詐欺取財
    罪，移本院併案審理云云。本院查被告此部分之犯罪時間為
    95年1月16日，與本案之犯罪時間94年7月26日及28日相隔約
    半年之久，且併案所使用之偽造條碼係在本案條碼被扣押後
    ，出海跑船一段時間回來後，因獲知友人喜獲麟兒，為購買
    彌月禮物，乃於94年底再向綽號「小傑」之成年男子處取得
    者，並受小傑之慫恿始共同持該等條碼去「家樂福」行騙云
    云，亦據被告於本院供述在卷，足見被告該次犯行顯係另行
    起意，與本案起訴事實難論以連續行為，是此部分併案犯行
    ，與起訴之犯罪事實，並無裁判上一罪關係，本院自不得併
    予審理，應退回原機關另行處理。
據上論斷，依刑事訴訟法第299 條第1 項前段、第273 條之1 第
1 項、第310 條之2 、第454 條第2 項，刑法第2 條第1 項前段
，第216 條、第220 條第1 項、第210 條、第339 條第2 項、第
1 項、修正前刑法第55條、第47條、第41條第1 項、第51條第5
款，刑法第38條第1 項第2 款，刑法施行法第1 條之1 第1 項，
修正前罰金罰鍰提高標準條例第2 條，現行法規所定貨幣單位折
算新台幣條例第2 條，判決如主文。
本案經檢察官高俊申到庭執行職務。
中　　華　　民　　國　　96　　年　　2 　　月　　5 　　日
                  刑事第一庭法  官  林清吉
以上正本證明與原本無異。
如不服本判決，應於判決送達後10日內，向本院提出上訴狀。
                            書記官  張茹茵
中　　華　　民　　國　　96　　年　　2 　　月　　5 　　日
附錄本案論罪科刑法條：
中華民國刑法第216 條 (行使偽造變造或登載不實之文書罪)
行使第210 條至第215 條之文書者，依偽造、變造文書或登載不
實事項或使登載不實事項之規定處斷。
中華民國刑法第210 條 (偽造變造私文書罪)
偽造、變造私文書，足以生損害於公眾或他人者，處5 年以下有
期徒刑。
中華民國刑法第220條
在紙上或物品上之文字、符號、圖畫、照像，依習慣或特約，足
以為表示其用意之證明者，關於本章及本章以外各罪，以文書論
。
錄音、錄影或電磁紀錄，藉機器或電腦之處理所顯示之聲音、影
像或符號，足以為表示其用意之證明者，亦同。
稱電磁紀錄，指以電子、磁性或其他無法以人之知覺直接認識之
方式所製成之紀錄，而供電腦處理之用者。
中華民國刑法第339 條 (普通詐欺罪)
意圖為自己或第3 人不法之所有，以詐術使人將本人或第3 人之
物交付者，處5 年以下有期徒刑、拘役或科或併科1000元以下罰
金。
以前項方法得財產上不法之利益或使第 3 人得之者，亦同。
前二項之未遂犯罰之。
